【裁判字號】    97,訴緝,1
【裁判日期】    970324
【裁判案由】    偽造文書等
【裁判全文】
臺灣臺東地方法院刑事判決               97年度訴緝字第1號
公  訴  人  臺灣臺東地方法院檢察署檢察官
被      告  丙○○
                    （另案於臺灣彰化監獄執行中）
上列被告因偽造文書等案件，經檢察官提起公訴（94年度偵字第
70、468、478、746、1484 號），本院判決如下：
    主  文
丙○○無罪。
    理  由
壹、程序部分（證據能力部分）
    按被告以外之人於審判外之言詞或書面陳述，除法律有規定
    者外，不得作為證據；又被告以外之人於審判外之陳述，雖
    不符合同法第159條之1至第159條之4之規定，但經當事人於
    審判程序同意作為證據，法院審酌該言詞陳述或書面陳述作
    成時之情況，認為適當者，亦得為證據。當事人、代理人或
    辯護人於法院調查證據時，知有第159條第1項不得為證據之
    情形，而未於言詞辯論終結前聲明異議者，視為有前項之同
    意，刑事訴訟法第159條第1項及第159條之5分別定有明文。
    查本判決下列所引用之各該被告以外之人於審判外之言詞或
    書面陳述，均屬傳聞證據，惟當事人於本院準備程序時均不
    予爭執，且於言詞辯論時亦當庭表明同意其有證據能力，本
    院審酌此等證據資料製作時之情況，尚無違法不當取證及證
    明力明顯過低之瑕疵，亦認為以之作為證據應屬適當，揆諸
    前開規定，爰依刑事訴訟法第159條之5規定，認上揭證據資
    料均有證據能力，得採為證據。
貳、實體部分
一、公訴意旨略以：被告丙○○與與其弟丁○○基於犯意之聯絡
    ，由丁○○於民國93年12月16日12時16分至19分期間內，打
    電話至遠傳電信股份有限公司（以下簡稱遠傳電信）之客服
    部門，冒稱為0000000000000000號信用卡之持卡人，並謊稱
    願意以上開信用卡簽帳支付戊○○之通話費用，使上開公司
    之職員信以為真而同意丁○○兄弟使用語音系統以上述信用
    卡線上向發卡之華南商業銀行申請核准消費方式，支付戊○○通話費用新臺幣（下同）16,150及6,825 元；同月18日19
    時55分左右又與丁○○基於犯意之聯絡，並以同一詐術，使
    用陳饒水所持有之0000000000000000號臺北國際商業銀行信
    用卡號碼，支付被告積欠遠傳電信之通話費用 3,097元，因
    認被告涉犯刑法第339條第2項之詐欺得利等罪嫌。
二、按犯罪事實應依證據認定之，無證據不得認定犯罪事實；不
    能證明被告犯罪者，應諭知無罪之判決，刑事訴訟法第 154
    條第 2項、第301條第1項分別定有明文。次按事實之認定，
    應憑證據，如未能發現相當證據，或證據不足以證明，自不
    能以推測或擬制之方法，以為裁判基礎；又認定不利於被告
    之事實，須依積極證據，苟積極證據不足為不利於被告事實
    之認定時，即應為有利於被告之認定，更不必有何有利之證
    據；認定犯罪事實所憑之證據，雖不以直接證據為限，間接
    證據亦包括在內，然而無論直接或間接證據，其為訴訟上之
    證明，須於通常一般之人均不致有所懷疑，而得確信其為真
    實之程度者，始得據為有罪之認定，倘其證明尚未達到此一
    程度，而有合理之懷疑存在時，致使無從形成有罪之確信，
    在刑事訴訟「無罪推定」、「罪疑唯輕」原則下，依據「罪
    證有疑，利於被告」之證據法則，即不得遽為不利被告之有
    罪認定，最高法院分別著有40年臺上字第86號、30年度上字
    第816號、76年臺上字第4986號判例可資參照。
三、公訴意旨認被告丙○○涉有上開罪嫌，無非以證人戊○○、
    謝雅雯、丁○○之證言為其論罪之依據，此外別無其他積極
    之證據。訊據被告自承與同案被告丁○○係兄弟關係，惟堅
    決否認有何盜刷他人之信用卡繳交電話費之犯行，辯稱：「
    戊○○的電話費是不是我叫我弟弟丁○○去繳的，是乙○○
    叫我弟弟繳的，因為當初乙○○在追戊○○，戊○○我只是
    認識她而已，她的妹妹是我的女友，乙○○有跟我講，但是
    我叫他自己去跟我弟弟講，我告訴他我沒有義務這樣做。另
    外一筆就是我的遠傳電信通話費是我叫我弟弟去繳的沒有錯
    ，我有拿3000元給他幫我繳交電話費用，我是事後才知道他
    以盜刷信用卡繳交我的電話費用，他拿我給他的錢去買毒品
    。」等語。經查：
（一）證人戊○○於檢察官偵查中具結證稱：「（檢察官問：為
      何認為是乙○○盜刷信用卡幫妳付電話費？）因為在去年
      十一、二月間某日，乙○○問我電話費繳了沒？我說因帳
      單還沒來，所以還沒繳，他說不用繳了，已幫我繳了，所
      以我認為是他盜刷信用卡幫我繳的。」等語（見臺灣臺東
      地方法院檢察署94年度偵字第 468號偵查卷宗二Ｄ卷第67
      頁之訊問筆錄）。其於本院94年度訴字第 169號被告丁○○偽造文書等案件審理時到庭具結證述：「（審判長問：
      妳如何知道是乙○○幫妳線上刷卡的？）是遠傳先打電話
      告訴我說有一住姓陳的先生當年是有告訴我全名，好像是
      陳饒水，幫我繳的電話費，我告訴遠傳電信說我根本不認
      識這個陳饒水，然後我就當面問乙○○說問何我會接到遠
      傳電信公司說，有一位姓陳的先生幫我把所有電話費全部
      繳清，後來又打電話說這是盜刷卡的，乙○○就說是他刷
      的。」、「（審判長問：妳如何知道要去問乙○○？）因
      為我之前有一支和信的電話，然後我都沒有收到電話帳單
      ，然後我就打電話到和信去問，和信公司就說有一位先生
      已經幫我繳清了，然後我聽我妹妹跟我講說是乙○○幫我
      的，所以我才會去問乙○○是否有幫我繳遠傳的電話費。
      」、「（審判長問：乙○○為何要跟你繳納遠傳及和信的
      電話費？）因為我妹妹跟被告二人及乙○○都是從彰化過
      來的朋友，當時乙○○有想要追求我，所以我覺得可能是
      因為這個原因所以才會幫我繳這電話費用。」等語（見本
      院94年度訴字第 169號刑事卷宗第230、231頁之審判筆錄
      ）。其於本案審理時亦到庭具結陳稱：「（審判長問：93
      年12月16日12時16分至19分，丁○○以他人信用卡盜刷代
      繳你的遠傳電信電話費用 16,150及6,825元，這件事情你
      是否知情？）我完全不知道。」、「（審判長問：事後你
      是否知道有這件事情？）知道。因為電信公司有打電話給
      我說我盜刷卡，之後我有去問我妹妹及乙○○，沒有問丁○○，我妹妹跟我說應該是乙○○盜刷卡。我後來請我妹
      妹去問乙○○，應該確實是乙○○刷的沒有錯。」、「（
      審判長問：被告丙○○有無向你表示要幫妳繳電話費？）
      從來沒有。」、「（審判長問：你是否可以確定你當時證
      稱你當面問乙○○，乙○○表示本件遠傳電信兩筆電話費
      用是他刷的，此一供述是與事實相符？）我可以確定。」
      等語（見本審卷第115、116頁之審判筆錄）。從證人戊○○上開證詞可證其並未要求被告幫其繳納電話費，被告亦
      未表示欲代其繳納電話費，且乙○○於事後曾表示幫證人
      戊○○繳納本件遠傳電信兩筆電話費等事實。
（二）證人謝雅雯於本院審理時到庭具結供稱：「（審判長問：
      本件丁○○以他人信用卡盜刷戊○○遠傳電信之通話費用
      16,150及6,825 元，這件事情你是否知情？）我事後才知
      道。」、「（問：是何人幫你姐姐戊○○刷卡繳電話費？
      ）應該是乙○○。」、「（審判長問：你是否有問過乙○○，是否是他幫妳姐姐繳電話費？）我事後遇到他，有問
      他，時間太久，他講什麼我忘記了。」、「（審判長問：
      丙○○有無可能幫戊○○繳電話費用？）應該不太可能。
      」、「（審判長問：你有無叫丙○○幫妳姐姐戊○○繳本
      件遠傳電信通話費用 16,150及6,825元？）沒有。」等語
      （見本審卷第119、120頁之審判筆錄）。足認證人謝雅雯
      並未叫被告幫其姊戊○○代繳遠傳電信之電話費，加上被
      告與戊○○非親非故，衡情當不致於無端幫戊○○代為繳
      納高額電話費。
（三）證人乙○○於本院審理時具結陳述：「（審判長問：93年
      底，你是否有在追求戊○○？）有的。但我沒有追到。」
      、「（審判長問：你是否認識戊○○的妹妹謝雅雯？）我
      認識。」、「（審判長問：你在追求戊○○的時候，是否
      有想要幫她繳交電話費？）有的。」、「（審判長問：你
      是否有告訴戊○○你在93年12月16日幫她繳了兩筆電話費
      用 16,150及6,825元？）有的。」、「（被告問：你之前
      追戊○○，你拜託我繳電話費，我是否有告訴你，叫你直
      接去找我弟弟說？）丙○○有跟我這樣說，我跟丙○○說
      的時候，丁○○也在旁邊。因為當時我們三個人住在一起
      。」、「（被告問：繳費的時候，是否是你與我弟弟丁○○一起去繳的，還是我跟丁○○一起去繳的？）是我跟丁○○一起去的。丙○○沒有跟過去，他人在家裡。」等語
      （見本審卷第144至146頁之審判筆錄）。足證本件戊○○
      遠傳電信兩筆電話費，係證人乙○○為了追求戊○○，而
      拜託被告之弟丁○○盜刷他人信用卡代為繳納，被告並未
      同意並參與此事。
（四）證人即同案被告丁○○雖曾於警詢及偵查中指述本件戊○○兩筆電話費用 16,150及6,825元、被告行動電話之電話
      費用 3,097元，均係被告委託其盜刷他人之信用卡代為繳
      納云云，惟其於偵查中供述：「（檢察官問：戊○○的電
      話費是否是你替他繳的？）我繳的」、「（檢察官問：你
      為何要用別人的替他繳錢？）朋友拜託我的。」、「（檢
      察官問：何人拜託的？）乙○○。」等語（見臺灣臺東地
      方法院檢察署94年度偵字第 468號偵查卷宗三第第24頁之
      訊問筆錄），另於本院94年度訴字第 169號被告丁○○偽
      造文書等案件審理時供述：「（審判長問：請陳述關於本
      件之答辯要旨）犯罪事實三部分，我均知道劉志偉、陳饒
      水、黃美芳的資料，並用黃美芳的信用卡於支付戊○○的
      電話資料，但戊○○部分丙○○不知道我用偽造的信用卡
      去支付，至於丙○○的 3,097元部分是我哥哥叫我幫他支
      付這筆錢，但他不知道我是用竊取別人的信用卡來支付這
      筆款項。」（見本院94年度訴字第 169號刑事卷宗第42、
      43頁之審判筆錄）、「（審判長問：對證人戊○○之證述
      有何意見？）之前我說是我打的電話，那是因為我以為是
      我哥哥丙○○刷的，所以我才會承認那是我打的電話，實
      際上我哥哥丙○○並沒有拜託我打這電話。戊○○的行動
      電話的費用，並不是我付的，是乙○○給付的。」（見本
      院上開刑事卷宗第232、233頁之審判筆錄）、「（審判長
      問：戊○○這兩筆電話費、丙○○的電話費是誰打電話去
      刷的？）我哥哥的電話費是我刷的，戊○○的電話費是乙○○刷的。」、「（審判長問：丙○○是否知道你使用別
      人的信用卡盜刷他的電話費的？）不知道。」、「（問：
      為何你在偵查中講說丙○○有知道你是使用別人的信用卡
      ？）因為那時候我有吸毒所以精神狀況不是很好。」等語
      （見本院上開刑事卷宗第420、421頁之審判筆錄），而於
      本案審理時，證人丁○○則具結供明：「（審判長問：丙○○請你幫忙繳戊○○及他的電話費的時候，他是否知道
      你是以別人的信用卡盜刷繳費？）丙○○原本不知道，後
      來我跟他說，他才知道。」、「（審判長問：你跟丙○○
      講你以別人的信用卡繳費，他如何說？）他是跟我講說盜
      刷別人的信用卡是犯法的事情，叫我不要做。」、「（審
      判長問：你為何在偵查中說丙○○也知道你以別人的信用
      卡在網路上進行交易？）那是他後來才知道的。」、「（
      被告問：乙○○是否有叫你刷戊○○電話費？當時他是否
      是在追戊○○？）他在追戊○○。」、「（被告問：他是
      否是先叫你幫他刷信用卡繳戊○○的電話費，再來跟我講
      的，請你想清楚。）有的，他叫我去刷信用卡繳戊○○的
      電話費。」、「（被告問：當時我是否有拿3000元給你繳
      遠傳電信三千多元的電話費？）有的。」、「（審判長問
      ：本件戊○○兩筆通話費用 16150及6825元到底是何人叫
      你刷的？）是乙○○叫我刷的，是乙○○先去對我哥哥說
      ，我哥哥才告訴我的。先是他對我哥哥說，後來乙○○才
      來找我講，因為當時乙○○要追戊○○，他才拜託我繳這
      兩筆電話費。」等語（見本審卷第111至113頁之審判筆錄
      ）。證人丁○○之供述前後不一，是尚難以其在警詢、偵
      查中不利於被告之指述，遽為不利於被告犯罪事實之認定
      ，且經與上揭證人戊○○、謝雅雯及乙○○之證詞互核結
      果，應以上開證人丁○○與被告當庭對質詰問後之供詞較
      為可採，即本件戊○○兩筆通話費用 16,150及6,825元，
      應係乙○○拜託證人丁○○盜刷他人信用卡繳納，與被告
      無關；至於被告行動電話之電話費用 3,097元部分，因係
      被告拿 3,000元現款請其弟即證人丁○○代為繳納電話費
      ，據此已難認被告有盜刷他人信用卡之犯行。
    綜上所述，尚難認被告所辯，係虛構之詞，公訴意旨所引證
    據均未達於通常一般之人均不致有所懷疑，而得確信被告犯
    罪之程度，則被告是否有盜刷他人信用卡繳納電話費用之行
    為，容有合理之懷疑存在。此外，復查無其他積極事證足以
    證明被告確有公訴意旨指述之犯行，本諸「罪證有疑，利歸
    被告」之證據法則，認不能證明被告犯罪，應為無罪判決之
    諭知，以示審慎。
參、退併辦部分
一、併辦意旨詳如附件臺灣彰化地方法院檢察署94年度偵字第28
    47號移送併辦意旨書所載。
二、移送併辦機關認被告涉犯刑法第339條第1項之詐欺取財罪嫌
    ，與本案起訴部分有連續犯之裁判上一罪關係，而函請併案
    審理。然查：被告本案起訴部分，業經本院諭知無罪已如上
    述，本案既未成罪，併案部分自無從構成連續犯之裁判上一
    罪關係，應非起訴效力所及，本院自無從併予審酌，爰退回
    由檢察官另為適法之處理。
據上論斷，應依刑事訴訟法第301條第1項前段，判決如主文。
本案經檢察官甲○○到庭執行職務
中    華    民    國    97    年    3     月    24    日
                  刑事第四庭  審判長法  官  陳弘能
                                    法  官  簡芳潔
                                    法  官  劉正偉
以上正本證明與原本無異。
如不服本判決應於收受本判決後10日內向本院提出上訴書狀；上
訴書狀應敘述具體理由。未敘述上訴理由者，應於上訴期間屆滿
後20日內向本院補提理由書狀（均須按他造當事人之人數附繕本
）。「切勿逕送上級法院」。
告訴人或被害人對於本判決如有不服，請書具不服之理由狀，請
求檢察官上訴者，其上訴期間之計算係以檢察官收受判決正本之
日期為準。
                                    書記官  尹玉琪
中    華    民    國    97    年    3     月    24    日


司法院資訊處製作；財團法人民間司法改革基金會備份。
